臺灣嘉義地方法院民事判決　九十二年重訴字第一四六號
　　原　　　告　丁○○
　　被　　　告　丙○○
　　　　　　　　乙○○
　　　　　　　　　　　　（現在臺灣嘉義監獄鹿草分監執行中）
　　　　　　　　甲○○　住新竹.
　　　　　　　　　　　　（現在臺灣嘉義監獄另案執行中）
右當事人間請求損害賠償事件，經本院刑事庭移送而來（九十一年度附民字第六三號
），於民國九十三年六月十七日言詞辯論終結，判決如左：
    主      文
被告丙○○應給付原告新台幣貳佰萬元，及自民國八十九年九月九日起至清償日止按
年息百分之五計算之利息。
被告乙○○應給付原告新台幣壹佰捌拾萬元，及自民國八十九年九月九日起至清償日
止按年息百分之五計算之利息。
被告甲○○應給付原告新台幣貳佰肆拾萬元，及自民國八十九年九月九日起至清償日
止按年息百分之五計算之利息。
原告其餘之訴駁回。
訴訟費用由被告負擔百分之九十，餘由原告負擔。
本判決第一項至第三項，於原告以新台幣貳萬元、新臺幣壹萬捌千元、新臺幣貳萬肆
仟元分別為丙○○、乙○○、甲○○供擔保後，得假執行。
原告其餘假執行之聲請駁回。
    事實及理由
甲、程序方面：
壹、原告於訴狀送達後，減縮應受判決事項之聲明（請求金額從新臺幣【下同】七百
    零七萬元減為六百二十萬元），合於民事訴訟法第二百五十五條第一項第三款規
    定。
貳、被告丙○○經合法通知，未於最後一次言詞辯論期日到場，核無民事訴訟法第三
    百八十六條所列各款情形，爰依原告之聲請，由其一造辯論而為判決。
乙、實體方面：
壹、原告起訴主張：被告乙○○、丙○○、甲○○均可預見訴外人鄧子強無故蒐集他
    人之存摺帳戶、提款卡、印章使用，可能藉以遂行財產上犯罪之目的，竟仍貪圖
    利益，容認不詳姓名年籍之人使用其帳戶以詐騙他人財務之犯行，而不違其本意
    ，分別於附表一所示之時間、地點，將該附表一所示之存摺、帳戶，以附表一所
    示之代價提供予鄧子強使用，而鄧子強明知綽號「小馬」之不詳姓名成年男子係
    利用人頭帳戶向不特定人詐取款項，竟基於幫助該名男子詐欺之犯意，與該男子
    約定以每個帳戶一萬五千元之代價，將其向被告收購之存摺、提款卡，交付該男
    子使用。嗣被告上開帳戶，為刮刮樂詐欺集團所使用，該集團係意圖為自己不法
    之所有，以「香港富聯科技公司」名義，印製不實酬賓中獎活動廣告，並散發、
    郵寄精美之中獎信函予不特定人及原告，俟原告回電查詢中獎情形，該集團再告
    以需繳納稅金等費用，要求原告分別匯款至被告之帳戶後，始可領取獎金，致使
    原告陷於錯誤，將如附表二所示金額分別匯入被告之帳戶，合計損失為六百二十
    萬元。爰依侵權行為之法律關係提起本訴，並聲明：（一）被告應連帶返還原告
    六百二十萬元，並自八十九年九月九日起算至清償日止，按年息百分之五計算利
    息。（二）願供擔保請准宣告假執行。
貳、被告抗辯：
一、被告丙○○抗辯：嘉義市中山郵局，局號000000－0號，帳號00000
    0－0號存摺是國小就申請的，因訴外人鄧子強說他公司要用就向其借，但並未
    提用途為何，於是以五千元之代價，於八十九年六月底於嘉義市○○路十六號烏
    雞小吃部前將本帳號之存摺、提款卡及密碼交給訴外人鄧子強。後來鄧子強說公
    司不小心遺失其存摺，於是就去郵局辦理遺失手續，然而其他東西，但鄧子強均
    未歸還。對於原告將一百萬元匯到其上開存摺帳號沒有意見，但並沒有去領，亦
    未拿到被告的錢云云。並聲明：駁回原告之訴。
二、被告乙○○、甲○○均抗辯：未拿原告的錢云云，並聲明駁回原告之訴。
參、得心證之理由：
一、原告主張之事實，已據原告提出匯款單十紙為據，並為被告三人就原告有於如表
    二所示之時間，匯款如附表二所示之帳戶之事實不爭執。惟均表示未領取分文云
    云。惟查：金融存款帳戶，事關存戶個人財產權益之保障，其與存戶印鑑章結合
    ，其專屬性、私密性更形提高；除非本人或與本人具密切之關係者，難認有何理
    由可自由流通使用該存摺、印章；一般人亦均有應妥為保管存摺、印鑑章，以防
    止存摺、印鑑章被他人冒用之認識，縱有特殊情況偶有將存摺、印鑑章交付他人
    之需，亦必深入瞭解其用途後再行提供以使用，恆係吾人日常生活經驗與事理；
    且存摺、印鑑章等有關個人財產、身分之物品，果淪落於不明人士手中，極易被
    利用為與財產有關之犯罪工具；而與他人於身分上不具密切關係之人，竟願以不
    相當之對價，徵求他人提供帳戶以為使用，此等行為客觀上已屬可疑；其顯係供
    為某非正當資金進出之用，而隱瞞其流程及行為人身份曝光之不法意圖亦可預見
    ；若此之社會現實，恆係一般人本於日常生活經驗即可體察之者。本件被告三人
    係有社會生活經驗之成年人，並非至愚之人，然被告丙○○、甲○○接受訴外人
    鄧子強所給付五千元之代價，而提供帳戶供人匯款，嗣後復為不知存摺售予他人
    之目的，皆與吾人之日常生活經驗顯然有悖。另參以現今金融市場開放，競爭激
    烈之社會現實，於金融機構開設帳戶極其容易，果有使用金融帳戶之必要，大可
    自己向各該金融機構申請開立帳戶供己之用，何庸另行支出代價而使用他人所申
    請之帳戶？而被告乙○○卻向金融機構申請開立帳戶無償供他人使用，被告丙○○、甲○○則以五千元之代價出售予鄧子強使用，均顯然預見對方有不法使用之
    意圖，主觀上有幫助他人犯罪之意思，而不違背其本意甚明。益證被告三人提供
    存摺帳戶（含印章、提款卡）予他人使用之行為態樣，顯背於吾人之日常生活經
    驗，是被告三人所辯未拿分文云云，仍難以免其應負之責任。
二、按洗錢防制法第二條規定「本法所稱洗錢，係指下列行為：一、掩飾或隱匿因自
    己或他人重大犯罪所得財物或財產上利益者。二、收受、搬運、寄藏、故買或牙
    保他人因重大犯罪所得財物或財產上利益者」，又「盜贓之牙保，係在他人犯罪
    完成後所為之行為，性質上難認為與該他人共同侵害被害人之權利，牙保之人與
    實施竊盜之人，固不構成共同侵權行為。惟盜贓之牙保，既足使被害人難於追回
    原物，因而發生損害，仍難謂非對於被害人為另一侵權行為，倘被害人因而受有
    損害，尚非不得依一般侵權行為之法則，請求牙保之人賠償其損害。」最高法院
    六十四年台上字第一三六四號判例亦著有明文。被告三人既係以自己郵局帳戶存
    簿及金融卡，而為他人掩飾及隱匿犯罪所得之財物，致原告因此受不詳詐欺集團
    所詐騙之如附表二之款項匯入其三人之郵局帳戶後遭提領一空，無從追回，揆之
    前開判例意旨，雖非與該不詳詐騙集團共同詐欺，而構成詐欺之共同侵權行為，
    但仍亦屬對原告之另一侵權行為，對此之喪失損害，自應負損害賠償責任。
三、按數人共同不法侵害他人之權利者，連帶負損害賠償責任﹔不能知其中孰為加害
    人者，亦同。造意人及幫助人，視為共同行為人。民法第一百八十五條定有明文
    ，本件被告乙○○無償提供、被告丙○○、莫龍元價賣自己郵局存簿及金融卡，
    而為他人掩飾及隱匿犯罪所得之財物，致原告因此受不詳詐欺集團所詐騙之如附
    表二所示款項匯入其價賣之郵局帳戶後遭提領一空，無從追回，而共同不法侵害
    原告之財產權，依法自應就原告此部分之金錢損害負賠償責任，以回復原狀。至
    原告主張被告亦應連帶負賠償責任云云，惟查本件被告既非與該不詳之詐欺集團
    共同合謀詐欺之事實，已如前述，原告復未提出其他證據足以證明被告丙○○、
    乙○○、甲○○間及被告三人與與該不詳詐欺集團有何共謀詐欺之事實，是其餘
    匯入他人帳戶內款項，既與被告提供之帳戶無涉，原告復未證明其他所匯入他人
    帳戶，與被告間有何共謀而為共同洗錢行為人。原告其餘匯入他人帳戶款項難以
    追回或受詐欺自難謂與被告價賣其郵局帳戶間有何因果關係可言，原告此部分侵
    權行為主張，自不足採，故難謂被告應就被詐騙之全部金額，應負連帶賠償責任
    。
四、綜上所述，本件原告本於侵權行為損害賠償之法律關係，請求被告丙○○賠償給
    付二百萬元、被告乙○○賠償給付一百八十萬元、被告甲○○賠償給付二百四十
    萬元，並均請求損害發生後，自八十九年九月九日起至清償日止按週年利率百分
    之五計算之利息，此部分利息請求亦與民法第二百十三條第二項相符，自屬有據
    ，為有理由，應予准許，逾此數額之請求，為無理由，應予駁回。
肆、原告陳明願供擔保，聲請宣告假執行，經核於原告勝訴部份，並無不合，爰分別
    酌定相當之擔保金額准許之；至原告其餘假執行之聲請，因訴之駁回而失所依附
    ，不予准許。
伍、訴訟費用負擔之依據：據上論結：本件原告之訴，為一部有理由，一部無理由，
    並依民事訴訟法第三百八十五條第一項前段、第七十九條但書、第八十五條第一
    項、第三百九十條第二項，判決如主文。
中　　　華　　　民　　　國　　九十三　　年　　　七　　　月　　　一　　　日
~B臺灣嘉義地方法院民事第二庭
~B　　法　官　張　育　彰
右為正本，係照原本作成。
如對本判決上訴須於判決送達後廿日內向本院提出上訴狀。
中　　　華　　　民　　　國　　九十三　　年　　　七　　　月　　　一　　　日
~B　　書記官　馮　澤　文
~F0
~T40
附表一：
┌───┬─────────┬─────┬─────────┬─────┐
│戶  名│  帳        號    │時      間│  地         點   │所得金額  │
│      │                  │          │                  │（新台幣）│
├───┼─────────┼─────┼─────────┼─────┤
│乙○○│嘉義郵局，局號００│八十九年六│嘉義市○○街四一五│無        │
│      │５０００－２號，帳│月中旬某日│號                │          │
│      │號000000－0│          │                  │          │
│      │號                │          │                  │          │
├───┼─────────┼─────┼─────────┼─────┤
│丙○○│嘉義市中山郵局，局│八十九年六│嘉義市○○路十六號│五千元    │
│      │號000000－0│月底某日  │                  │          │
│      │號，帳號０５４７２│          │                  │          │
│      │１－３號          │          │                  │          │
├───┼─────────┼─────┼─────────┼─────┤
│甲○○│嘉義市成功郵局，局│八十九年六│嘉義市○○路十六號│五千元    │
│      │號000000－0│月底某日  │                  │          │
│      │號，帳號０１９３７│          │                  │          │
│      │１－７號          │          │                  │          │
└───┴─────────┴─────┴─────────┴─────┘
附表二：
┌───┬─────┬────────────┬────────────┐
│ 編號 │ 戶   名  │   匯  款   日  期      │   金  額（新台幣）     │
├───┼─────┼────────────┼────────────┤
│ 一   │甲 ○ ○  │ 八十九年九月六日       │ 五十萬元               │
├───┼─────┼────────────┼────────────┤
│ 二   │乙 ○ ○  │ 八十九年九月六日       │ 八十萬元               │
├───┼─────┼────────────┼────────────┤
│ 三   │甲 ○ ○  │ 八十九年九月七日       │ 九十萬元               │
├───┼─────┼────────────┼────────────┤
│ 四   │丙 ○ ○  │ 八十九年九月七日       │ 一百萬元               │
├───┼─────┼────────────┼────────────┤
│ 五   │甲 ○ ○  │ 八十九年九月八日       │ 一百萬元               │
├───┼─────┼────────────┼────────────┤
│ 六   │丙 ○ ○  │ 八十九年九月八日       │ 一百萬元               │
├───┼─────┼────────────┼────────────┤
│ 七   │乙 ○ ○  │ 八十九年九月八日       │ 一百萬元               │
└───┴─────┴────────────┴────────────┘
